【裁判字號】    95,上易,1248
【裁判日期】    951107
【裁判案由】    詐欺
【裁判全文】
臺灣高等法院臺中分院刑事判決        95年度上易字第1248號
上  訴  人  臺灣臺中地方法院檢察署檢察官
被      告  乙○○
            甲○○
共      同
選任辯護人  蕭顯榮  律師
上列上訴人因被告等詐欺案件，不服臺灣臺中地方法院95年度易
字第838號，中華民國95年7月28日第一審判決（起訴案號：臺灣
臺中地方法院檢察署94年度偵續一字第33號），提起上訴，本院
判決如下：
    主  文
上訴駁回。
    事實及理由
一、本案經本院審理結果，認第一審判決對被告乙○○、甲○○
    為無罪之諭知，核無不當，應予維持，並引用第一審判決書
    記載之證據及理由（如附件）。
二、經查：
  (一)被告乙○○以泛美大樓主任委員之身分與被告甲○○訂立之
    管理維護契約第6條第2項、第13條第3項約定：「甲方（即
    泛美大樓管理委員會）應於每次月五日前，以現金或即期票
    據支付乙方（即被告甲○○）服務費用」、「甲方未按時給
    付服務費予乙方，經乙方催告，仍未於五日內繳交者，以違
    約論，乙方得請求甲方支付違約金三十萬元」，足徵該管理
    服務費之給付係有確定期限之債權，期限屆至，債權人即得
    請求清償，縱被告甲○○曾與新管理委員會之委員協商而同
    意得緩期償付，惟雙方並未明確約定清償期，而未訂清償期
    之債權，依民法第315條之規定，債權人自得隨時請求清償
    ；又被告甲○○有依約於92年11月5日前向契約之相對人即
    被告乙○○催告繳費乙節，業據被告乙○○證述在卷，是被
    告甲○○於92年11月14日具狀聲請原法院發支付命令時，因
    未取得十月份管理費而認為對方違約，自得併為違約金之請
    求。再被告甲○○係於92年11月12日停止對泛美大樓之服務
    ，亦即就十一月部分，其對泛美大樓管理委員會仍有十一或
    十二天管理服務費用之債權，其以對方已無法支付十月份之
    管理費，而認為十一月份之管理費應亦難以取得為由，同時
    聲請對十一月份管理服務費發支付命令，乃其合法權利之行
    使，縱法院審理結果認十一月份之管理費尚未屆期而不得請
    求，但絕非能據此即認被告甲○○有詐騙法院之意思，是被
    告甲○○於92年11月14日向原法院民事庭聲請核發支付命令
    ，僅在使法院確認其權利以保障其訴訟權，既無何不法所有
    之意圖，亦非欲施用詐術使法院陷於錯誤。被告甲○○於收
    受管理費後雖未為減縮金額之聲請，但於強制執行後，立即
    打電話給被告乙○○表示要退還十月份管理費之事，亦經被
    告乙○○於偵查中證述明確，被告甲○○並於93年8月26日
    與被告乙○○訂立內容為：「甲○○依法強制執行三十七萬
    九千九百七十四元內含泛美大樓管理委員會已支付四萬九千
    五百四十四元之部分，甲○○雖於強制執行時口頭表示要歸
    還，但因委員會內部仍在訴訟中，故雙方協議待訴訟確定後
    ，再交還給委員會」之協議書一份（見第11631號偵卷第51
    頁），最後於94年10月12日將該筆款項匯還給管理委員會（
    見偵續一卷第120頁匯款單），此益徵被告甲○○確無不法
    所有之意圖。
  (二)泛美大樓於92年10月13日另行選出新管理委員後，即由新管
    理委員會開始運作接管該大樓，被告乙○○之主任委員職權
    被架空，與新管理委員會之委員又進入訴訟之對立關係，被
    告乙○○自是無法參與處理泛美大樓之公共事務，也無法與
    新管理委員會溝通，是以新管理委員會已支付92年10月份之
    管理服務費給被告甲○○之事，新管理委員會理應不會主動
    告知被告乙○○，且查無何積極證據可證被告乙○○於收受
    支付命令至其確定期間，已知新管理委員會已支付十月份管
    理服務費予被告甲○○，尚不能據此追究被告乙○○明知被
    告甲○○已收取十月份之管理服務費而不異議之責。又被告
    甲○○據其與被告乙○○所訂立之合約內容向原法院聲請核
    發支付命令，係合法權利之行使，被告乙○○於不知被告甲
    ○○已收取十月份管理服務費之情形下，認為被告甲○○之
    聲請無何不當之處，而未提出異議，亦與常情相符，姑不論
    被告乙○○是否知悉違約金是否過高或可否聲請酌減，惟核
    諸卷附被告乙○○93年3月2日之聲明內容，可知被告乙○○
    主觀上認為本件違約係新管理委員會故意造成，其不願為新
    管理委員會之違約行為跑法院（即聲明異議進入訴訟），足
    徵其並非意圖為自己或第三人不法之利益，或損害本人之利
    益，才故意不提出異議，且縱使被告乙○○係因與新管理委
    員會之爭議，致消極的怠於注意未提出異議，其行為亦與刑
    法背信罪之構成要件不符。
  (三)綜上所述，被告甲○○為確保其管理服務費得受清償暨依契
    約條款行使違約金請求權，而循法定程序聲請法院核發支付
    命令，俱為正當權利之行使，本件核屬該大樓管理委員會與
    被告甲○○間之民事糾葛，與詐欺罪之構成要件不符；被告
    乙○○因大樓管理委員會內部糾紛致無法積極行使職權，尚
    不能繩以背信罪之責。原審因查無積極證據足資證明被告二
    人有公訴人所指犯行，而為被告等無罪之諭知，核無不合，
    檢察官據告訴人丙○○等之聲請提起上訴，爭執原審法院對
    證據取捨事項之心證，而未提出其他不利被告之證據，任以
    推想之詞指摘原判決不當，並無理由，應予駁回。
三、據上論斷，應依刑事訴訟法第373條、第368條，判決如主文
    。
本案經檢察官丁○○到庭執行職務。
中    華    民    國    95    年    11    月     7    日
               刑事刑四庭  審判長法  官  洪  耀  宗
                                 法  官  劉  登  俊
                                 法  官  陳  欣  安
上列正本證明與原本無異。
不得上訴。
                                 書記官  阮  正  枝
中    華    民    國    95    年    11    月    9     日
                                                      Ｒ


司法院資訊處製作；財團法人民間司法改革基金會備份。
